臺灣臺南地方法院民事裁定
110年度消債更字第292號
聲  請  人
即債 務 人  吳家彰  

代  理  人  郭群裕(扶助律師)
上列債務人聲請消費者債務清理更生事件，本院裁定如下：
    主  文
債務人甲○○自民國110年11月24日下午5時起開始更生程序，並命
司法事務官進行本件更生程序。
    理  由
一、按債務人不能清償債務或有不能清償之虞者，得依本條例所
    定更生程序，清理其債務；債務人無擔保或無優先權之本金
    及利息債務總額未逾新臺幣（下同）1,200萬元者，於法院
    裁定開始清算程序或宣告破產前，得向法院聲請更生；債務
    人對於金融機構負債務者，在聲請更生或清算前，應向最大
    債權金融機構請求協商債務清償方案，或向其住、居所地之
    法院或鄉、鎮、市、區調解委員會聲請債務清理之調解；法
    院開始更生程序之裁定，應載明其年、月、日、時，並即時
    發生效力；法院裁定開始更生或清算程序後，得命司法事務
    官進行更生或清算程序。消費者債務清理條例（下稱消債條
    例）第3條、第16條第1項前段、第42條第1項、第45條第1項
    、第151條第1項分別定有明文。
二、聲請意旨以：聲請人即債務人積欠金融機構債務總額1,201,
    904元，為清理債務，前以書面向本院聲請消債者債務清理
    前置調解，最大債權金融機構國泰世華商業銀行股份有限公
    司(下稱國泰世華銀行)雖提供分180期、每月清償6,000元之
    還款方案，但債務人現擔任臨時工，每月平均收入為22,000
    元，名下無任何財產，扣除自己每月必要支出15,965元後，
    尚須扶養父母，每月所需扶養費共6,000元，實無力負擔還
    款方案，以致調解不成立。債務人係一般消費者，未從事營
    業，且未經法院裁定開始清算程序或宣告破產。爰依消債條
    例之規定，自調解不成立之日起20日內，提出本件更生之聲
    請等語。
三、經查：
  ㈠債務人為一般消費者，5年內未從事營業活動，據最大債權金
    融機構國泰世華銀行陳報，債務人積欠國泰世華銀行、兆豐
    國際商業銀行股份有限公司、元大商業銀行股份有限公司、
    中國信託商業銀行股份有限公司等金融機構無擔保或無優先
    權債務總額為2,123,479元(即本金567,209元、利息1,452,2
    42元、違約金99,684元及其他費用4,344元)；另據台灣金聯
    資產管理股份有限公司陳報債務人截至110年9月27日止，尚
    積欠現金卡債務本息184,857元(即本金49,335元、利息135,
    522元)，及截至110年9月28日止，尚積欠信用卡債務本息23
    0,157元(即本金67,602元、利息162,555元)；新加坡商艾星
    國際有限公司台灣分公司陳報債務人截至110年9月27日止，
    尚積欠電信費債務4,668元(即本金119元、利息49元、專案
    補償款4,500元)；滙誠第一資產管理股份有限公司陳報債務
    人截至110年9月27日止，尚積欠現金卡及電信費債務本息共
    203,033元(即本金63,564元、利息139,469元)；滙誠第二資
    產管理股份有限公司陳報債務人截至110年9月27日止，尚積
    欠電信費債務5,471元(即本金1,490元、利息981元、專案補
    償款3,000元)等情，業據債務人提出債權人清冊、債務人清
    冊、財團法人金融聯合徵信中心查詢當事人綜合信用報告回
    覆書為證(見本院卷第17、27-38、91-92頁)，且有國泰世華
    銀行所提供之前置調解債權明細表、滙誠第二資產管理股份
    有限公司110年8月27日陳報狀、滙誠第一資產管理股份有限
    公司110年8月27日陳報狀、新加坡商艾星國際有限公司台灣
    分公司110年8月27日陳報狀、台灣金聯資產管理股份有限公
    司110年8月30日陳報狀在卷可稽(見調解卷第67-95、105-13
    1、137-143、153頁)，是債務人為一般消費者，現積欠無擔
    保或無優先權之本金及利息債務總額未逾1,200萬元，堪可
    認定。又債務人在本件更生聲請前，於110年8月12日以書面
    向本院聲請消債者債務清理前置調解，經本院以110年度南
    司消債調字第427號受理後，最大債權金融機構國泰世華銀
    行於調解前與債務人代理人聯繫，提供債務人「債權總額1,
    080,000元、分180期、月付6,000元」之還款方案，確認債
    務人無法負擔此還款條件，欲聲請更生清算程序，致調解不
    成立，國泰世華銀行具狀向本院表示不出席調解期日等情，
    亦據債務人提出調解不成立證明書為證(見本院卷第20頁)，
    且有國泰世華銀行110年9月11日陳報狀在卷可稽(見調解卷
    第145頁)，並經本院依職權調取本院110年度南司消債調字
    第427號卷宗核閱無訛，是債務人提起本件更生聲請前，已
    踐行前置調解程序而調解不成立之事實，亦可認定。
  ㈡債務人陳稱其目前從事隨車搬貨之臨時工，每日薪資1,000元
    ，按日計薪，每月工作22日，每月平均收入為22,000元等語
    ，固據其提出切結書為憑(見本院卷第41頁)。經查，債務人
    雖於97年10月8日自勞工保險投保單位志閔企業有限公司退
    保，但健保投保單位迄今仍為志閔企業有限公司，此有本院
    依職權所調取之債務人勞健保投保資料在卷可稽(見本院卷
    第81-85頁)，故債務人所陳上開工作情形是否屬實，並非無
    疑。本院審酌債務人為民國66年次(見本院卷第55頁)，正值
    壯年時期，復未提出任何身心障礙之證明，客觀上應具備謀
    取勞動基準法所定最低基本工資之能力，其所陳報之上項收
    入明顯過低，應認係屬其主觀上之工作意願問題，非因其能
    力所限，爰以勞動部於109年9月7日發佈，自110年1月1日起
    實施之每月基本工資為24,000元，作為計算債務人目前償債
    能力之基礎，較符合其現實狀況而屬適當。至債務人自108
    年1月起迄今未具有臺南市低收或中低收入戶資格，未領取
    婦女及兒童少年相關福利補助、住宅補貼方案、青年安心成
    家方案租金補貼，但於110年6月領有中央補助之疫情擴大急
    難紓困專案1萬元等情，此有臺南市政府社會局110年10月29
    日南市社助字第1101317100號函在卷可參（見本院卷第93頁
    ），本院審酌上開紓困金1萬元，因係一次性領取，未具持
    續性，故不計入債務人之固定收入範圍，併予敘明。
  ㈢按債務人必要生活費用，以最近一年衛生福利部或直轄市政
    府所公告當地區每人每月最低生活費1.2倍定之，消債條例
    第64條之2第1項定有明文。債務人聲請更生或清算時所提財
    產及收入狀況說明書，其表明每月必要支出之數額，與消債
    條例第64條之2第1項、第2項規定之認定標準相符者，毋庸
    記載原因、種類及提出證明文件，亦為消債條例施行細則第
    21之1條第3項所明定。是以債務人戶籍地之臺南市政府公告
    110年度每人每月最低生活費13,304元之1.2倍計算，債務人
    每月必要生活費用即應以15,965元(計算式：13,304元×1.2
    倍≒15,965元，元以下4捨5入，下同)為認定基準，債務人陳
    報其個人每月必要生活費用額為15,965元(見本院卷第14-15
    頁)，雖未提出證明文件，但未逾上開生活費標準，依上開
    說明，應為可採。
  ㈣按受扶養者之必要生活費用，準用第1項規定計算基準數額，
    並依債務人依法應負擔扶養義務之比例認定之，消債條例第
    64條之2第2項定有明文。次按因負擔扶養義務而不能維持自
    己生活者，免除其義務。但受扶養權利者為直系血親尊親屬
    或配偶時，減輕其義務，民法第1118條定有明文。債務人主
    張其父吳成義領有殘障證明，目前洗腎，無法從事任何勞動
    工作；其母童錦鳳不識字，小學未畢業，結婚後擔任家管，
    從未外出工作，故債務人每月支出父母扶養費共6,000元等
    語(見本院卷第15、75、89頁)。查，吳成義出生於00年00月
    0日(見本院卷第43頁)，目前年約63歲，雖未達勞動基準法
    規定之強制退休年齡65歲，但具有身心障礙者資格，領取臺
    南市核發之身心障礙者生活補助，自109年1月迄今每月領取
    5,065元，且其名下無任何財產，亦未申報所得，此有本院
    依職權所調取之吳成義109年度稅務電子閘門財產所得調件
    明細表在卷可稽（見本院卷第61-62頁)，並有臺南市政府社
    會局前揭函文在卷可參(見本院卷第93頁)，堪認吳成義不能
    維持自己生活而有受其子女扶養之權利及必要。另童錦鳳生
    於00年00月00日(見本院卷第45頁)，目前年約63歲，名下無
    任何財產，109年度亦無申報所得紀錄，且無領取任何社福
    補助等情，此有本院依職權所調取之童錦鳳109年度稅務電
    子閘門財產所得調件明細表在卷可稽（見本院卷第63頁)，
    並有臺南市政府社會局前揭函文附卷可按(見本院卷第93頁)
    ，堪認童錦鳳現無工作而無所得，不能維持自己生活而有受
    其子女扶養之權利及必要。又吳成義、童錦鳳之扶養義務應
    由債務人及其姐吳雅惠共同負擔，業據債務人陳明在卷（見
    本院卷第75、77頁)，是依消債條例第64條之2第2項規定，
    以臺南市政府公告110年度每人每月最低生活費用13,304元
    之1.2倍計算，債務人每月應負擔之父母扶養費用應各以7,9
    73元(計算式：15,965元÷2人＝7,973元)，則債務人主張其每
    月支出父母扶養費3,000元（見本院卷第15頁)，應屬確實。
  ㈤最大債權金融機構國泰世華銀行於本院排定調解期日前之110
    年9月8日與債務人代理人聯繫時，提供債務人以本金加部分
    利息共108萬元分180期之還款方案，即每月清償6,000元，
    此有國泰世華銀行110年9月11日民事陳報狀在卷可按(見調
    解卷第145頁)，然以債務人目前每月收入24,000元，扣除其
    個人每月生活必要費用15,965元及父母扶養費共6,000元後
    ，僅餘2,035元(計算式：24,000元－15,965元－6,000元＝2,03
    5元)，顯無法負擔國泰世華銀行所提供之上開分期還款方案
    ，遑論債務人尚有台灣金聯資產管理股份有限公司、滙誠第
    一資產管理股份有限公司、滙誠第二資產管理股份有限公司
    、新加坡商艾星國際有限公司台灣分公司、萬榮行銷股份有
    限公司、元大國際資產管理股份有限公司等債務未清償，是
    債務人陳稱其收入無法負擔全部債務，應堪採信。依此，債
    務人之經濟狀況，確已達不能清償債務之程度，而有更生之
    原因，及藉助更生制度調整其與債權人間之權利義務關係而
    重建其經濟生活之必要。
四、綜上所述，依債務人之收入財產及必要生活支出之情形，已
    達不能清償債務或有不能清償之虞之程度；債務人係一般消
    費者，未曾從事營業，其無擔保或無優先權之本金及利息債
    務總額未逾1,200萬元，亦曾踐行前置調解程序而調解不成
    立，復未經法院裁定開始清算程序或宣告破產，又無消債條
    例第6條第3項、第8條或第46條各款所定應駁回更生聲請之
    事由存在，債務人聲請本件更生，應予准許，爰裁定如主文
    所示。
中　　華　　民　　國　　110 　年　　11　　月　24 　　日
                  消債法庭法  官　張桂美
以上正本係照原本作成。
本裁定不得抗告。
本裁定已於110年11月24日下午5時公告。　　　　　　　　　　
中　　華　　民　　國　　110 　年　　11　　月　　24　　日
                                  書記官  林彥丞